臺灣臺南地方法院民事裁定
110年度抗字第67號
抗  告  人  葉淑容  



相  對  人  第一商業銀行股份有限公司

法定代理人  邱月琴  
上列當事人間聲請拍賣抵押物事件，抗告人對於民國110年3月31
日本院110年度司拍字第36號民事裁定提起抗告，本院裁定如下
：
    主  文
抗告駁回。
抗告程序費用新臺幣1,000元由抗告人負擔。
    理  由
一、按抵押權人，於債權已屆清償期，而未受清償者，得聲請法
    院拍賣抵押物，就其賣得價金而受清償。民法第873條定有
    明文。是抵押權人依此項規定聲請拍賣抵押物係屬非訟事件
    ，法院所為准駁之裁定，無確定實體法上法律關係存否之性
    質，於債權及抵押權之存否無既判力，只須其抵押權已經依
    法登記，且債權已屆清償期而未受清償，法院即應為准許拍
    賣抵押物之裁定，至對於此項法律關係有爭執之人，為求保
    護其權利，不妨提起訴訟，以求解決，不得僅依抗告程序聲
    明其爭執，並據為廢棄拍賣抵押物裁定之理由（最高法院51
    年10月8日民刑庭總會決議㈢參照）。申言之，聲請拍賣抵
    押物係屬非訟事件，法院所為准駁之裁定，並無就抵押債權
    及抵押權之存否為實質上判斷確認之效力，只須抵押權在形
    式上已依法登記，且所擔保之抵押債權經形式上審查亦已屆
    清償期而未受清償，如屬最高限額抵押權，亦有形式上之債
    權證明資料，法院即應為准許拍賣抵押物之裁定；倘債務人
    就實體上之法律關係有所爭執，為求保護其權利，應另提起
    訴訟以求解決，自非抗告程序所能救濟。
二、抗告意旨略以：相對人聲請拍賣抗告人所有之坐落臺南市○
    區○○段000地號土地及其上同段1539建號建物（下稱系爭房
    地），惟系爭房地前經本院109年度司執字第103113號強制
    執行事件通知拍賣無實益，不再進行拍賣在案。且抗告人有
    意出售、出租系爭房地以償還債務，但因系爭房地經本院11
    0年度司拍字第36號裁定(下稱系爭原裁定)准予拍賣，而影
    響買方、承租人之意願。又系爭房地拍賣後，雖能償還第一
    順位債權人之部分債務，剩餘債權人之債權仍無法獲得滿足
    ，而抗告人年老、無其他財產，亦無能力償還債務，爰請求
    廢棄系爭原裁定，讓抗告人得自行出售系爭房地以償還債務
    等語。
三、查：本件相對人主張抗告人於民國102年12月3日，提供系爭
    房地為擔保，設定擔保債權額新臺幣（下同）2,753萬元之
    第一順位最高限額抵押權(下稱系爭抵押權)予相對人，用以
    擔保金錢消費借貸債務，惟抗告人未依約清償等情，業據相
    對人提出系爭房地第一類登記謄本、抵押權設定契約書、他
    項權利證明書、借款契約書、呆帳明細資料查詢等件為證，
    依上開證據為形式上之審查，足認系爭抵押權所擔保之債權
    已屆清償期而未受清償。抗告人雖以前揭情詞置辯，惟抗告
    人上開所辯均非系爭原裁定法院所得審酌之事項。從而，抗
    告人提起本件抗告，為無理由，應予駁回。又本件抗告費用
    為1,000元，應由抗告人負擔。
四、據上結論：本件抗告為無理由，依非訟事件法第46條、第21
    條第2項，民事訴訟法第495條之1第1項、第449條第1項、第
    95條、第78條，裁定如主文。
中    華    民    國   110    年    5     月    27    日
                  民事第四庭    法  官  王淑惠
以上正本證明與原本無異。
如不服本裁定，僅得於收受本裁定正本送達後10日內，以適用法
規顯有錯誤為理由，向本院提出再抗告狀（須附繕本1份及繳納
再抗告裁判費新臺幣1,000元），經本院許可後始可再抗告。
中    華    民    國   110    年    5     月    27    日
                                書記官　洪凌婷